---
title: 'MBA USP/ESALQ: Análise Espacial Distância entre Shoppings-SP'
author: "Italo Nogueira Morais"
date: "09/05/2022"
output:
  html_document:
    df_print: paged
---

1- INSTALAÇÃO E CARREGAMENTO DOS PACOTES NECESSÁRIOS
```{r}
pacotes <- c("tidyverse","sf","tmap","rgdal","rgeos","adehabitatHR","knitr",
             "kableExtra")

if(sum(as.numeric(!pacotes %in% installed.packages())) != 0){
  instalador <- pacotes[!pacotes %in% installed.packages()]
  for(i in 1:length(instalador)) {
    install.packages(instalador, dependencies = T)
    break()}
  sapply(pacotes, require, character = T) 
} else {
  sapply(pacotes, require, character = T) 
}
```


2- CRIANDO UM OBJETO SIMPLE FEATURE (SF) A PARTIR DA BASE DE DADOS SHOPPINGS

Carregando a Base de dados shoppings:
```{r}
load("shoppings.RData")
```

Analisando a classe do objeto shoppings:
```{r}
class(shoppings)
```

Observando as variáveis da Base de dados shoppings:
```{r}
shoppings %>%
  kable() %>%
  kable_styling(bootstrap_options = "striped",
                full_width = TRUE,
                font_size = )
```

Criando um objeto do tipo sf a partir do date frame shoppings:

crs - sistema de referência de coordenadas
```{r}
sf_shoppings <- st_as_sf(x = shoppings,
                         coords = c("longitude", "latitude"),
                         crs = 4326)
```

Analisando a classe do objeto sf_shoppings:
```{r}
class(sf_shoppings)
```

Plotando o objeto sf de forma espacial:

(Utilização do pacote tmap)
```{r}
tm_shape(shp = sf_shoppings) + 
  tm_dots(size = 1)
```

Adicionando uma camada de um mapa do Leafleet
```{r}
tmap_mode("view")

tm_shape(shp = sf_shoppings) + 
  tm_dots(col = "deepskyblue4",
          border.col = "black",
          size = 0.2,
          alpha = 0.8)
  
```

3- COMBINANDO UM OBJETO SIMPLE FEATURE COM UM SHAPEFILE

Carregando um shapefile do município de São Paulo:
```{r}
shp_saopaulo <- readOGR("shapefile_municipio", "municipio_sp")
```

Visualização do shapefile de São Paulo:
```{r}
tm_shape(shp = shp_saopaulo) + 
  tm_borders()
```

Combinando o objeto shp_saopaulo com o sf_shoppings
```{r}
tm_shape(shp = shp_saopaulo) + 
  tm_borders(alpha = 0.5) + 
  tm_shape(shp = sf_shoppings)+
  tm_dots(col = "regiao",
          size = 0.2)
  
```


4- BUFFER ANALYSIS

O buffering é uma técnica utilizada para medir distâncias para fora de um dado ponto
geográfico. A aplicação da técnica será feita por meio da função gBuffer(), do pacote rgeos.

A função gBuffer não funciona com objetos do tipo simple feature. Portanto, para utilizá-la,
iremos converter o objeto sf_shoppings para um objeto do tipo spatial points (sp).

Convertendo sf_shoppings para objeto do tipo sp:

a- Isolando as coordenadas do date frame original:
```{r}
coord_shoppings <- cbind(shoppings$longitude,
                         shoppings$latitude)
```

b- Criando o objeto sp:
```{r}
sp_shoppings <- SpatialPoints(coords = coord_shoppings,
                              proj4string = CRS("+proj=longlat"))
```

Visualizando o resultado:
```{r}
tmap_mode("plot")

tm_shape(shp = sp_shoppings) + 
  tm_dots(size = 1)
```

Além de exigir um objeto da classe sp, a função gBuffer() exige também que o objeto se oriente por distâncias euclidianas. O objeto atual se orienta de forma geodésica. Vamos tranformá-lo:

```{r}
shopping_UTM <- spTransform(x = sp_shoppings,
                            CRSobj = CRS("+init=epsg:22523"))
```

 Agora, podemos aplicar a função gBuffer():
```{r}
buffer_shoppings <- gBuffer(spgeom = shopping_UTM,
                            width = 1500,
                            byid = TRUE)
```
 
 Plotando buffer_shoppings:
```{r}
tmap_mode("view")

tm_shape(shp = buffer_shoppings) +
  tm_borders()
```
 
 Combinando os objetos shp_saopaulo, sf_shoppings e buffer_shoppings:

```{r}
tm_shape(shp = shp_saopaulo) + 
  tm_borders(alpha = 0.5) + 
  tm_shape(shp = sf_shoppings)+
  tm_dots(col = "regiao",
          size = 0.2) +
  tm_shape(shp = buffer_shoppings) +
  tm_borders(col = "black")
```

5- BUFFER UNION

A técnica de buffer union combina os outputs da técnica de buffering que, por ventura, se encontrem.
```{r}
buffer_union <- gUnaryUnion(spgeom = buffer_shoppings)

tm_shape(shp = shp_saopaulo) + 
  tm_borders(alpha = 0.5) + 
  tm_shape(shp = sf_shoppings)+
  tm_dots(col = "regiao",
          size = 0.2) +
  tm_shape(shp = buffer_shoppings) +
  tm_borders(col = "black") + 
  tm_fill(col = "red",
          alpha = 0.3)
```

6- Kernel Densities

A técnica de kernel densities calcula a densidade da presença de pontos de interesse em determina área geográfica.

a- Precisaremos criar um objeto sp com a base de dados atrelada a ele:

```{r}
shoppings_sp_df <- SpatialPointsDataFrame(data = shoppings,
                                          coords = coord_shoppings,
                                          proj4string = CRS("+proj=longlat"))
```

b- Para cálculo das kernel densities, iremos utilizar a função kernelUD():
```{r}
shoppings_dens <- kernelUD(xy = shoppings_sp_df,
                           h = "href",
                           grid = 1000,
                           boundary = NULL)
plot(shoppings_dens)
```

c- Para estabelecer as zonas com maior densidade, propomos o seguinte:

```{r}
zona1 <- getverticeshr(x = shoppings_dens, percent = 20)
zona2 <- getverticeshr(x = shoppings_dens, percent = 40)
zona3 <- getverticeshr(x = shoppings_dens, percent = 60)
zona4 <- getverticeshr(x = shoppings_dens, percent = 80)

tmap_options(check.and.fix = TRUE)

tm_shape(shp = shp_saopaulo) + 
  tm_fill(col = "gray90") + 
  tm_borders(col = "white", alpha = 0.5) + 
  tm_shape(shp = shoppings_sp_df) + 
  tm_dots(col = "regiao", size = 0.25) + 
  tm_shape(zona1) + 
  tm_borders(col = "firebrick4", lwd = 2.5) +
  tm_fill(alpha = 0.4, col = "firebrick4") + 
  tm_shape(zona2) + 
  tm_borders(col = "firebrick3", lwd = 2.5) + 
  tm_fill(alpha = 0.3, col = "firebrick3") + 
  tm_shape(zona3) + 
  tm_borders(col = "firebrick2", lwd = 2.5) + 
  tm_fill(alpha = 0.2, col = "firebrick2") +
  tm_shape(zona4) + 
  tm_borders(col = "firebrick1", lwd = 2.5) + 
  tm_fill(alpha = 0.1, col = "firebrick1")